臺灣高雄地方法院刑事判決　　　　　　　 94年度易字第158號
公　訴　人　臺灣高雄地方法院檢察署檢察官
被　　　告　戊○○
　　　　　　　　　　（現另案於臺灣高雄第二監獄執行）
上列被告因詐欺等案件，經檢察官提起公訴（93年度偵緝字第1310號）
，本院判決如下：
    主  文
戊○○連續以詐術取得財產上不法之利益，累犯，處有期徒刑伍
月，如易科罰金以參佰元折算壹日；又收受贓物，累犯，處有期
徒刑參月，如易科罰金以參佰元折算壹日。應執行有期徒刑陸月
，如易科罰金以參佰元折算壹日。
    事  實
一、戊○○先前於民國87年間因違反槍砲彈藥刀械管制條例等案
    件，經本院裁定應執行有期徒刑3 年6 月確定，於89年6 月
    2 日假釋出獄，並於同年6 月19假釋期滿視為刑之執行完畢
    。詎不知悔改，委請其友人乙○○於92年7 月21日至高雄市
    新興區○○○路181 號陽勝通訊有限公司，由乙○○申請，
    並於同日交由戊○○使用之泛亞電信股份有限公司（下稱泛
    亞公司）0000000000號行動電話號碼，戊○○並繳付92年7
    月21日至同年月31日止之第一次收取之通信服務費用帳款新
    臺幣（下同）4,628 元，然其明知自92年8 月1 日起即無資
    力再繳付該行動電話號碼之通信服務費用，仍基於意圖為自
    己不法所有之概括犯意，猶自92年8 月1 日起至同年10月31
    日止，先後使用0000000000號行動電話號碼進行通信，使泛
    亞公司誤以為戊○○有支付通信使用費用之意，陷於錯誤而
    提供電信通信之服務，致戊○○藉以獲得代價共計為18,267
    元通信服務費用之通信服務利益。再戊○○尚委請乙○○於
    92年8 月13日至高雄市○○區○○路某通訊行，由乙○○申
    請，且於同日交由戊○○使用之和信電訊股份有限公司（下
    稱和信公司）0000000000號行動電話號碼，戊○○並繳付自
    92年8 月13日至同年月20日之第一次收取之通信服務費用帳
    款2,270 元，然明知自92年8 月21日起即無資力再繳付該行
    動電話號碼之通信服務費用，仍承接上開意圖為自己不法所
    有之概括犯意，猶自92年8 月21日起至同年11月3 日止，先
    後使用0000000000號行動電話號碼進行通信，使和信公司誤
    以為戊○○有支付通信使用費用之意，陷於錯誤而提供電信
    通信之服務，致戊○○藉以獲得代價共計為12,595元通信服
    務費用之通信服務利益。
二、戊○○另明知姓名年籍不詳之人所持有之NOKIA 牌3530型手
    機1 支（序號為000000000000000 號，係甲○○所有，於92
    年9 月17日晚上11時許，在其所駕駛停於高雄市○○區○○
    路華納舞廳前之計程車內遭竊，價值6,000 元，下稱本件手
    機），係來路不明之贓物，竟仍基於收受贓物之犯意，於92
    年10月10日間，在不詳處所向上開姓名年籍不詳之人收受本
    件手機。
三、嗣因戊○○將上開0000000000號行動電話之SIM 卡插入本件
    手機使用，遭警循線而查獲上情。
四、案經高雄市政府警察局三民第二分局報請臺灣高雄地方法院
    檢察署檢察官偵查起訴。
    理  由
一、訊據被告戊○○對於上揭乙○○所申請之0000000000號行動
    電話號碼，積欠自92年8 月1 日至同年10月31日之通信服務
    費用共計18,267元未繳，以及乙○○所申請之0000000000號
    行動電話號碼，積欠自92年8 月21日起至同年11月3 日止之
    通信服務費用共計12,595元未繳，且上開0000000000號行動
    電話號碼係於92年7 月21日之申請同日即交由被告使用等情
    ，固均為坦承，惟矢口否認犯行，並辯稱：我使用之000000
    0000號行動電話號碼並非自始即未繳通信服務費用，且0000
    000000號行動電話號碼係乙○○自己使用，我係答應乙○○
    該行動電話第一次收取之通信服務費用帳款由我繳付，但第
    二次之後即由其自己負責，且後來乙○○向我表示00000000
    00號行動電話號碼在其至大陸期間失竊，上開0000000000號
    行動電話號碼所積欠未繳之通信服務費用，並非我使用而來
    ，再我亦從未收受本件手機使用云云。經查：
  (一)按被告以外之人於偵查中向檢察官所為之陳述，除顯有不可
    信之情況者外，得為證據，刑事訴訟法第159 之1 第2 項定
    有明文。查證人乙○○於偵查中向檢察官所為之陳述，係被
    告以外之人於偵查中向檢察官所為之陳述，且未見有何顯不
    可信之情況，依上開規定，得為證據。再者被害人甲○○之
    警詢，以及泛亞公司94年5 月9 日Ｚ000000000 號帳單明細
    說明函、和信公司94年5 月4 日和信（業服）字第09400593
    號帳款說明函各1 份，檢察官、被告於本院調查證據時，均
    知曉為審判外之言詞及書面陳述，係為傳聞證據，且至言詞
    辯論終結前均未聲明異議，本院審酌前開言詞及書面陳述作
    成之情況，並無不適當之情形，依刑事訴訟法第159 條之5
    第2 項規定，均得為證據。至於0000000000號行動電話號碼
    帳單明細表、0000000000號行動電話號碼之通聯紀錄及中華
    電信股份有限公司台灣南區電信分公司93年11月25日南行三
    字第93C8200798號函附之電信租用人姓名及裝機地址資料表
    各1 份，係從電信公司之電腦就用戶資料及電話發受話之電
    磁紀錄，利用電腦列印而出，為機械性列印之紀錄，均非為
    供述證據，不屬傳聞證據，附此敘明。
  (二)詐欺得利部分：
  (1)0000000000號行動電話號碼係乙○○於92年7 月21日申請，
    而0000000000號行動電話號碼亦係乙○○於92年8 月13日申
    請，且0000000000號行動電話號碼積欠自92年8 月1 日至同
    年10月31日之通信服務費用共計18,267元未繳、0000000000
    號行動電話號碼積欠自92年8 月21日起至同年11月3 日止之
    通信服務費用共計12,595元未繳等情，有0000000000號行動
    電話號碼用戶申請書、該門號帳單明細表及泛亞公司94年5
    月9 日Ｚ000000000 號帳單明細說明函各1 份，以及000000
    0000號行動電話號碼用戶資料表及和信公司94年5 月4 日和
    信（業服）字第09400593號帳款說明函各1 份可稽（分見警
    卷第11頁、第27頁，審理卷第41頁、第63頁、第64頁）。
  (2)證人乙○○迭於偵訊及審理時證稱：0000000000號及000000
    0000號行動電話號碼均係被告委請我申請後，即於申請同日
    交由被告使用，被告亦承諾支付上開門號之通信服務費用等
    語（見93年度偵緝字第1310號卷第123頁，審理卷第120頁）
    ，且0000000000號及0000000000號行動電話號碼之通信使用
    費用帳單寄送地點均為被告位於高雄市○○區○○路601 巷
    28號4 樓之戶籍地，有上開0000000000號行動電話號碼用戶
    申請書及0000000000號行動電話號碼用戶資料表可憑，而被
    告除坦認上揭2 支行動電話號碼之通信使用費用帳單均寄至
    其戶籍地無誤外，亦坦稱0000000000號、0000000000號行動
    電話號碼第一次收取之通信費用帳款均由其支付等語。可見
    上開2 支行動電話號碼之通信使用費用帳單原本即約定寄至
    被告之戶籍地，而非送至乙○○之住居地，且被告亦曾有支
    付該2 支行動電話號碼之通信使用費用之情形存在。
  (3)再查0000000000號行動電話號碼曾與0000000 號電話及0000
    000 號電話之間，有如附表一、二所示日期時間之通聯情形
    ，有0000000000號行動電話號碼之通聯紀錄1 份可憑（見93
    年偵緝字第1310號卷第59頁至第100 頁），而附表一所示之
    0000000 號電話號碼之使用人為丙○○、附表二所示000000
    0 號電話號碼之使用人為丁○○，有中華電信股份有限公司
    台灣南區電信分公司93年11月25日南行三字第93C8200798號
    函附之電信租用人姓名及裝機地址資料表1 份可憑（見93年
    度偵緝字第1310號卷第166 頁、第167 頁），且證人丙○○
    於審理時證稱：如附表一所示之0000000 號電話號碼，係我
    家從89年間即開始使用之電話號碼，被告偶爾會打電話至我
    家找我，但我從未與乙○○通過電話，亦未曾與乙○○講過
    話，只因乙○○曾開車載被告來找我，而見過乙○○二、三
    次等語（見審理卷第83頁、第84頁），而證人即被告之父丁○○於審理時證稱：附表二所示之0000000 號電話號碼，係
    我家使用之電話號碼等語（見審理卷第81頁）。則依附表一
    、二所示通聯情形，0000000 號電話號碼係與被告相識，而
    從未曾與乙○○通話之丙○○所使用之電話號碼，且000000
    0 號電話號碼，更為被告之父所使用之電話號碼，均與被告
    相關而與乙○○無任何關連，益徵0000000000號行動電話號
    碼應係由被告使用之事實。
  (4)又證人乙○○業於審理中證稱：我於92年9 月間在大陸所遺
    失之手機，係使用臺灣大哥大公司之行動電話號碼等語（見
    審理卷第123 頁），且查乙○○係於92年9 月7 日出國，並
    至同年月23日返國，有出入境紀錄1 份可稽（見93年度偵緝
    字第1310號卷第45頁），然依上開0000000000號行動電話號
    碼之通聯紀錄，不僅自92年9 月23日起猶見使用該00000000
    00號行動電話號碼進行通話之情況，更有如附表一及二所示
    ，尚有與丙○○、丁○○使用之電話號碼通話之情形，足見
    被告辯稱乙○○將使用0000000000號行動電話號碼之手機遺
    失於大陸云云，並無可信。
  (5)從而，由上揭乙○○之證述，以及0000000000號、00000000
    00號行動電話號碼之通信使用費用帳單自始即約定寄至被告
    之戶籍地，而非送至乙○○之住居地，且被告亦曾支付過該
    2 支行動電話號碼之通信使用費用，且該2 支行動電話號碼
    又出現如附表所示與被告相關，但與乙○○無關之人通話之
    情況，並再參以若0000000000號行動電話號碼係乙○○所使
    用，則其通信使用費用帳單自應寄往乙○○之住居處，使其
    得知並據以繳款，始合情理，豈有自始即一直將帳單寄至被
    告之戶籍地之理等情綜合以觀，被告委請乙○○申請000000
    0000號、0000000000號行動電話號碼，且該2 支行動電話號
    碼自始即由被告使用通信，而非由乙○○使用之情，堪予確
    認，被告辯稱0000000000號行動電話號碼係乙○○使用云云
    ，無從採信。又撥打行動電話號碼進行通信，即應支付使用
    電子通話設備之代價即通信使用費用，相對地，電信公司亦
    鑒於使用人願支付通信使用費用之認知，始提供電子通話設
    備之服務，此為社會一般大眾所周知之觀念。然被告業坦稱
    其因經濟困難而無力支付行動電話號碼之通信使用費用等語
    （見審理卷第33頁），且其就0000000000號自92年8 月1日
    起，以及0000000000號行動電話號碼自92年8 月21日起之通
    信使用費用均未予繳納，期間亦未見有何解決處理之動作而
    置之不理，是被告既已明知其自92年8 月1 日起即無力支付
    0000000000號行動電話號碼之通信使用費用，亦知其自92年
    8 月21日起亦無力再支付0000000000號行動電話號碼之通信
    使用費用，其竟仍使用上開行動電話號碼進行通信，致使泛
    亞公司、和信公司誤以為被告有支付通信使用費用之意願，
    而提供電子通話設備之服務，則被告向泛亞公司、和信公司
    詐騙而藉以取得該公司提供電子通話設備服務之利益之意圖
    ，至為彰顯，不容被告以其尚有支付上開2 支行動電話號碼
    第一次收取之通信使用費用云云，為推諉犯行之理。
  (三)收受贓物部分：
  (1)本件序號為000000000000000 號之手機，係甲○○所有而於
    92年9 月17日晚上11時許，在其所駕駛停於高雄市○○區○○路華納舞廳前之計程車內，遭不詳之人竊取之情，業經甲○○於警詢陳述至明，並有該手機之外包裝盒（標有手機序
    號）1 份可稽（分見警卷第19頁至第21頁）。
  (2)又本件手機曾於92年10月10日12時29分52秒起至同日21時5
    分15秒止，有先後透過插入0000000000號行動電話號碼之SI
    M 卡而撥打通信使用，且其中尚有多筆撥至附表二所示被告
    父親使用之0000000 號電話號碼之情，有和信公司查詢手機
    序號表1 份可參（見警卷第29頁）。依前所述，0000000000
    號行動電話號碼自92年8 月21日起至同年11月3 日止之期間
    ，均係被告使用，則0000000000號行動電話號碼之SIM 卡既
    曾於92年10月10日用於本件手機，顯示被告確有在92年10月
    10日收受使用本件手機無誤，被告辯稱其未收受使用本件手
    機云云，已無可信。是本件手機係屬遭竊之贓物，而被告明
    知其來源不明，竟仍向不詳姓名之人收受使用，其收受贓物
    之主觀犯意，亦可確認。
  (四)綜上所述，被告所辯云云，無非事後卸責之詞，不足採信。
    事證明確，被告犯行洵堪認定。
二、核被告所為，係犯刑法第339條第2項之詐欺得利罪及同法第
    349第1項之收受贓物罪。被告先後多次詐欺得利之犯行，時
    間緊接、方法相同、構成要件亦相同，顯係基於概括犯意反
    覆為之，為連續犯，應依刑法第56條規定論以一罪，並加重
    其刑。公訴人雖認為乙○○申請本件2 支行動電話號碼交予
    被告使用，故乙○○係本件詐欺得利之共犯，且被告向和信
    公司詐得價值14,865元通信服務費用之通信服務利益云云，
    惟查乙○○固不否認其受被告之委請，而申請本件2 支行動
    電話號碼交予被告使用，然其堅詞因被告自始即約定由被告
    承擔繳付該2 支行動電話號碼之通信使用費用，其方將該2
    支行動電話號碼交予被告使用等語，況且依上揭所述，被告
    係自92年7 月21日開始使用0000000000號行動電話號碼，並
    繳付92年7 月21日至同年月31日止之第一次收取之通信服務
    費用之後，始無資力繳付該行動電話號碼之通信費用而猶使
    用藉以詐取通信服務，且係自92年8 月13日開始使用000000
    0000號行動電話號碼，並繳付自92年8 月13日至同年月20日
    之第一次收取之通信服務費用之後，無資力繳付該行動電話
    號碼之通信費用而仍使用藉以詐取通信服務，亦即在申請本
    件2 支行動電話號碼使用之時，被告並非存有不繳付通信使
    用費用而詐取通信服務之犯意，尚不能僅因被告在使用後獨
    自產生詐欺得利之不法意圖，即遽謂乙○○亦須就此負共犯
    之罪責（實際上檢察官亦曾認乙○○與本件詐欺犯罪無關，
    而對乙○○於93年6 月14日以93年度核退偵字第374 號為不
    起訴處分確定），且被告實際向和信公司進行詐欺行為而據
    以詐得之利益，應為自92年8 月21日起至同年11月3 日止之
    共計價值12,595元通信服務費用之通信服務利益，故公訴人
    此之所指，容有未洽。又被告先前於87年間因違反槍砲彈藥
    刀械管制條例等案件，經本院裁定應執行有期徒刑3 年6 月
    確定，於89年6 月2 日假釋出獄，並於同年6 月19假釋期滿
    視為刑之執行完畢，有臺灣高等法院被告全國前案紀錄表可
    稽，其於前案執行完畢後五年內，再犯本件有期徒刑以上之
    罪，係為累犯，應依刑法第47條規定遞加重其刑。上開二罪
    間，犯意各別、行為互異，應分論併罰之。爰審酌被告明知
    其已無力支付通信費用，竟以詐欺手法取得電信服務，業侵
    害他人之權益，復又收受贓物，增加追贓之困難性，促加財
    產犯罪之發生率，造成被害人財產上之損害，且犯後並未坦
    承犯行，犯後態度難認良好，然念其詐得之利益，係價值共
    計30,862元之通信服務費用，且收受之贓物為價值6,000 元
    之手機1 支，造成損害之程度尚非鉅大等一切情狀，分別量
    處如主文所示之刑，並定其應執行刑及諭知易科罰金之折算
    標準。
三、公訴意旨固認被告就0000000000號行動電話號碼部分，尚有
    詐取自92年7 月21日起至同年月31日止代價共計為4,628 元
    通信服務費用之通信服務利益，以及就0000000000號行動電
    話號碼部分，尚有詐取自92年8 月13日起至同年月20日止共
    計2,270 元通信服務費用之通信服務利益等詐欺得利犯行等
    語，惟依上揭所述，被告就0000000000號行動電話號碼部分
    係自92年8 月1 日起、就0000000000號行動電話號碼部分係
    自92年8 月21日起，始有構成詐欺得利之犯行，則公訴人此
    之所指，容有誤會，然因公訴人認此與上揭成立之詐欺得利
    犯行，有連續犯之裁判上一罪關係，爰不另為無罪之諭知，
    附此敘明。
據上論斷，應依刑事訴訟法第299條第1項前段，刑法第56條、第
339條第2項、第349條第1項、第47條、第51條第5款，罰金罰鍰
提高標準條例第1條前段、第2條，判決如主文。
本案經檢察官林慧美到庭執行職務。
中　　華　　民　　國　　94　　年　　7 　　月　　29　　日
                        刑事第三庭審判長法  官
                                        法  官
                                        法  官
中　　華　　民　　國　　94　　年　　7 　　月　　29　　日
附錄論罪科刑法條：
刑法第339條第2 項：
以前項方法得財產上不法之利益或使第三人得之者，亦同。
刑法第349條第1項：
收受贓物者，處三年以下有期徒刑、拘役或五百元以下罰金。
附表一：0000000000號撥打至0000000號之通聯紀錄
┌──┬────┬──────┬────┐
│編號│日期    │撥打時間    │通話秒數│
├──┼────┼──────┼────┤
│一  │92/09/28│22：20：38  │45秒    │
├──┼────┼──────┼────┤
│二  │92/09/30│11：01：54  │3分18秒 │
├──┼────┼──────┼────┤
│三  │92/10/06│15：14：31  │15分29秒│
├──┼────┼──────┼────┤
│四  │92/10/07│00：39：05  │29秒    │
├──┼────┼──────┼────┤
│五  │92/10/08│19：33：22  │3分15秒 │
├──┼────┼──────┼────┤
│六  │92/10/08│19：58：24  │42秒    │
├──┼────┼──────┼────┤
│七  │92/10/08│21：12：54  │6秒     │
├──┼────┼──────┼────┤
│八  │92/10/10│20：12：29  │2分39秒 │
├──┼────┼──────┼────┤
│九  │92/10/11│19：04：07  │1分10秒 │
└──┴────┴──────┴────┘
附表二：0000000000號撥打0000000電話之通聯紀錄
┌──┬────┬──────┬────┐
│編號│日期    │撥打時間    │通話秒數│
├──┼────┼──────┼────┤
│一  │92/08/18│06：59：44  │37秒    │
├──┼────┼──────┼────┤
│二  │92/08/18│07：00：39  │1分02秒 │
├──┼────┼──────┼────┤
│三  │92/08/20│12：40：19  │11秒    │
├──┼────┼──────┼────┤
│四  │92/08/24│14：18：16  │1分01秒 │
├──┼────┼──────┼────┤
│五  │92/08/24│14：19：41  │1分06秒 │
├──┼────┼──────┼────┤
│六  │92/08/24│14：21：07  │41秒    │
├──┼────┼──────┼────┤
│七  │92/08/26│03：21：47  │18秒    │
├──┼────┼──────┼────┤
│八  │92/08/27│20：51：44  │53秒    │
├──┼────┼──────┼────┤
│九  │92/08/29│14：02：58  │29秒    │
├──┼────┼──────┼────┤
│十  │92/08/29│14：23：27  │37秒    │
├──┼────┼──────┼────┤
│十一│92/09/02│04：41：28  │1分08秒 │
├──┼────┼──────┼────┤
│十二│92/10/06│16：51：45  │5分38秒 │
├──┼────┼──────┼────┤
│十三│92/10/06│17：12：32  │49秒    │
├──┼────┼──────┼────┤
│十四│92/10/06│19：45：48  │3分48秒 │
├──┼────┼──────┼────┤
│十五│92/10/06│23：29：31  │29秒    │
├──┼────┼──────┼────┤
│十六│92/10/06│23：30：18  │1分40秒 │
├──┼────┼──────┼────┤
│十七│92/10/08│20：33：02  │5分37秒 │
├──┼────┼──────┼────┤
│十八│92/10/10│21：04：020 │53秒    │
├──┼────┼──────┼────┤
│十九│92/10/10│21：05：15  │1分02秒 │
├──┼────┼──────┼────┤
│二十│92/10/19│17：38：59  │40秒    │
└──┴────┴──────┴────┘
